臺灣高等法院民事判決
109年度上易字第268號
上  訴  人  A女       
法定代理人  A女之母   
訴訟代理人  唐廸華律師                                  被 上訴 人  B女       
兼      上
法定代理人  B女之父   
上  一  人
訴訟代理人  周畯豊  
            賴環足  
被 上訴 人
兼  B女 之
法定代理人  B女之母   
被 上訴 人  C女       
兼      上
法定代理人  C女之父   
上列當事人間請求侵權行為損害賠償事件，上訴人對於中華民國
108年12月31日臺灣新北地方法院108年度訴字第880號第一審判
決提起一部上訴，本院於109年4月15日言詞辯論終結，判決如下
：
    主      文
上訴駁回。
第二審訴訟費用由上訴人負擔。
    事實及理由
甲、程序方面：
被上訴人甲○○ 〔甲○○ 之言詞辯論通知書雖於民國109年4月6日寄
存送達於派出所，惟甲○○ 已委由B女（00年00月0日生，已滿16
歲，有辨別事理能力）於同日20時許至派出所領取通知書，有領
取紀錄附於本院限閱卷內可憑〕、C女、乙○○ 經合法通知未於言
詞辯論期日到場，核無民事訴訟法第386條所列各款情形，爰依
上訴人之聲請，由其就甲○○ 、C女、乙○○ 部分一造辯論而為判
決。
乙、得心證之理由：
上訴人起訴主張：伊友人即被上訴人B女於107年7月17日下午約
  8點時，至伊住家樓下，邀伊至附近公園聊天，伊不疑有他隨
  其至公園。嗣伊發現有異，正想離開時，約有10人衝出將伊圍
  住，並遭質問伊是否有其中成員之男友電話可聯繫等情後，即
  遭被上訴人C女及訴外人洪翎軒及綽號可可三人持安全帽、水
  管、木棍及拳頭毆打伊臉、頭部及全身，並強迫伊跪下，甚強
  行脫去伊之上衣及胸罩，並扯斷胸罩肩帶，此時在旁似有二人
  錄影或照相。嗣伊趁隙往公園偏僻處逃跑，躲在附近住家巷弄
  中，經清水派出所巡邏員警發現伊後，通知伊母，並叫救護車
  載送伊及伊母至亞東醫院就醫，伊受有頭部創傷、頸椎第三及
  第五後滑移、左肩及四肢挫傷、胸腹璧傷、雙膝擦傷等傷害。
  案發時被上訴人B女雖未毆打伊，但未制止C女等人毆打伊行為
  ，自屬共同侵權行為人，應負連帶賠償之責。另B女、C女 行
  為時為未成年人，B女之父母、乙○○ 應各與B女、C女負連帶負
  賠償責任。爰依民法第184條第1項前段、第2項、第185條之規
  定、第187條第1項、第195條第1項（原審卷第11頁）之規定，
  求為命被上訴人連帶給付新臺幣（下同）20萬元，及自起訴狀
  繕本送達翌日起，加計法定遲延利息之判決（超過上開請求部
  分，經原審判決上訴人敗訴確定，不在本院審判範圍）。
  B女、B女之父母則以：B女未毆打上訴人，亦未教唆C女等人毆
  打上訴人。因少年法庭僅裁定B女保護管束，伊等方捨棄抗告
  等語，資為抗辯。
  C女以：系爭事件因伊與洪翎軒一同至清和公園，洪翎軒至外
  面廁所，伊在公園旁講電話，嗣見上訴人先翻洪翎軒機車前置
  ，洪翎軒回來後發現手機不見，即追問上訴人是否拿洪翎軒之
  手機，其不願承認，伊以通訊軟體Line撥打至洪翎軒帳號，上
  訴人手上之手機電話響了，顯然上訴人確實竊取洪翎軒手機。
  上訴人先拉扯伊頭髮，並打了洪翎軒一拳，伊與洪翎軒告知上
  訴人不會報警，上訴人方將手機還給洪翎軒，伊未毆打上訴人
  ，反希望能幫助上訴人云云，資為抗辯。
  乙○○ 則以：少年法庭在108年6月14日開庭，提出手機之翻拍
  照片，係上訴人以為C女打上訴人，其實C女與洪翎軒是要幫助
  上訴人，洪翎軒告知上訴人稱，如果你有困難可以告訴洪翎軒
  ，可以幫助上訴人，但不要偷人家手機，才會留聯絡電話跟名
  字予上訴人等語，資為抗辯。
原審命C女、乙○○ 連帶給付8萬元，及自108年5月15日起加計法
  定遲延利息，駁回上訴人其餘之請求，上訴人提起上訴，聲明
  ：
  ㈠原判決關於駁回上訴人後開第二項、第三項之訴部分廢棄。
  ㈡被上訴人C女、乙○○ 應再連帶給付上訴人12萬元，及自起訴
    狀繕本送達被上訴人翌日起至清償日止，按年息5％計算之利
    息。
  ㈢被上訴人B女、B女之父、甲○○ 應就C女、乙○○ ，原審所命連
    帶給付8萬元本息及上述命再連帶給付12萬元本息部分，負
    連帶給付之責。
  B女、B女之父答辯聲明：上訴駁回。
  甲○○ 、C女、乙○○ 未於準備程序、言詞辯論期日到場，亦未
  提出任何書狀作何聲明、陳述。
　（C女、乙○○ 就原審命其連帶給付本息部分，未據聲明不服而
  告敗訴確定）。
上訴人主張前揭事實，提出原審少年法庭108年度少調字第13號
  少年法庭裁定為證。查該案嗣分108年度少護字第813號，原審
  少年法庭對B女、C女依序裁定「B女交付保護管束」、「C女 
  應予訓誡，並予以假日生活輔導」確定在案，有宣示筆錄二份
  在卷可參（本院卷第127-133頁）。B女、C女均否認上開侵權
  之事實，並以前詞置辯。
  ㈠關於C女構成侵權行為部分：
　　⒈上訴人主張其遭C女毆打之事實，提出亞東醫院診斷證明書
      為證（原審卷第17頁）。而依C女於少年法庭訊問時之陳
      述，C女於案發當日確與洪翎軒在清和公園，見上訴人翻
      洪翎軒之機車前置，嗣洪翎軒發現手機不見，因上訴人不
      願承認拿洪翎軒之手機，爭執間上訴人拉C女之頭髮、洪
      翎軒與上訴人拉拉扯扯等情〔原審108年度少護字第813號
      卷一（下稱少護卷）第27-28頁〕。雖C女否認毆打上訴人
      ，惟少年法庭勘驗原審108年少調字第13號由上訴人所提
      供當時被毆之影片，畫面影片檔案名稱霈影一：上訴人係
      坐在椅子上，洪翎軒以站立方式以手朝上訴人臉部煽打；
      畫面影片檔案名稱霈影二係上訴人坐在地上，由三人圍住
      原告（三人影像均模糊難辨，其中一人帶安全帽）；畫面
      影片檔案名稱霈影三只見上訴人被圍住，其中一人拉扯上
      訴人頭髮之畫面等情（少護卷第109-111頁），上開影片
      所呈現之內容與C女所稱僅係為向上訴人要回手機並無毆
      打上訴人之事實互相矛盾。洪翎軒雖於原審陳稱：「……代
      表手機是原告（上訴人，下同）拿的，他還是不承認……我
      沒有動手打他，我們兩個還被原告拉頭髮，還被打了一拳
      ……」云云（原審卷第64頁）。但C女與洪翎軒為朋友關係
      ，洪翎軒原亦遭上訴人列為被告，其上開證詞自有偏頗而
      無可採，況洪翎軒上開證詞亦與前述上訴人被毆打之影像
      內容顯有不符，均難作為有利於C女認定之依據。
　　⒉再依上訴人於少年法庭之陳述：「……結果是他女朋友洪恰
      奇（按即洪翎軒）打來的，打來很兇的問我說『你找我男
      朋友做什麼』……還說我是不是欠打……」、「他女友洪恰奇
      打電話給我，很兇的對我說『你找我男朋友有什麼事情』，
      我就說『不好意思，沒有』，旁邊有壹個人在附和說『欠打
      喔』……」云云（少護卷第11、62頁），顯然本件毆打事件
      起因在於上訴人與洪翎軒有糾紛而引起，非如C女所稱因
      上訴人偷洪翎軒手機而起。
    ⒊依洪翎軒均於少年法庭訊問時稱：「……後來C女就打Line到
      我的手機，被害人身上的手機就響了。我們就是在拉拉扯
      扯……」云云（少護卷第142頁）、於原審亦稱：「我們三
      個拉拉扯扯」等語（原審卷第64頁）。C女既稱遭上訴人
      拉扯頭髮，衡情C女理應會制止而與上訴人有肢體上之接
      觸，洪翎軒所稱三人拉拉扯扯一節，顯然與事實相符。再
      少年法庭裁定C女「應予訓誡，並予以假日生活輔導」，C
      女及其法定代理人且當庭表示捨棄抗告，已據本院調閱該
      少年法庭卷宗審閱屬實，上訴人所稱遭C女毆打之事實，
      堪認為實在；C女否認毆打上訴人云云，則無可取。
  ㈡關於B女不構成共同侵權行為部分：
 　 ⒈上訴人主張B女雖未動手毆打上訴人，但B女當時在場，並
      在旁邊笑沒有制止之行為，顯屬傷害之共犯云云，為B女 
      所否認。按「數人共同不法侵害他人之權利者，連帶負損
      害賠償責任。不能知其中孰為加害人者亦同。造意人及幫
      助人，視為共同行為人」，民法第185條定有明文。依此
      規定，共同侵權行為可分為共同加害行為、共同危險行為
      、造意及幫助三種，其因共同加害行為而成立共同侵權行
      為者，除共同行為人均須具備侵權行為之要件外，須共同
      行為人之行為具有共同關聯性為其要件。
　　⒉B女雖就少年法庭裁定交付保護管束捨棄抗告，惟其於上開
      少年法庭時均否認有毆打上訴人之行為，其捨棄抗告，係
      因少年法庭之法官判處較為輕微，始捨棄抗告，並非自認
      有毆打上訴人之意思，有B女原審108年12月11日言詞辯論
      期日筆錄可參（原審卷第113-114頁）。再刑事訴訟判決
      所認定之事實，非當然有拘束民事訴訟判決之效力，但民
      事法院調查刑事訴訟原有之證據，而斟酌其結果以判斷事
      實之真偽，並於判決內記明其得心證之理由，即非法所不
      許。上訴人既主張B女有共同侵權行為之事實，自應依民
      事訴訟法第277條前段「當事人主張有利於己之事實者，
      就其事實有舉證之責任」之規定，舉證以實其說。
　  ⒊B女於少年法庭108年6月14日訊問筆錄稱：「當時我也在場
      ，因為我心情不好，我約被害人去公園聊天……我有看到一
      群人在打人，當時我看到的時候就是洪恰奇，洪恰奇站在
      旁邊，我不知道他有沒有打被害人，我想打電話報警，但
      是有一個男生走過來威脅我，說如果我報警，會連我一起
      打……」云云（少護卷第115頁）。而上訴人於少年法庭108
      年4月3日訊問時稱：「（那4、5人內）有C女，我沒有看
      清楚有沒有B女」、「（你被推上去到清和公園陰暗處時
      ，你還有看到B女嗎？）他在我被打的地方的左手邊，距
      離我大約我現在坐的位置跟法官距離」、「（照你的說法
      ，你被打的時候，B女在場？）對，他在旁邊看和笑」云
      云（少護卷第68頁） 。佐以上訴人起訴狀載：「即有約
      十人衝出來，將原告圍住……原告隨即遭被告C女、洪翎軒
      及綽號可可寺均稱系爭事件前均不認識被告B女（見108年
      6月14日少三人持安全帽、水管、木棍及拳頭敢打臉部、
      頂部及全身，並強迫原告跪下……」等語（原審卷第10頁）
      ，亦未記載遭B女毆打之事實，B女辯稱：未毆打上訴人之
      抗辯應屬可採。縱B女於上訴人被毆打時又回到清和公園
      ，惟上訴人當時係遭一群人所圍住，難期當時未滿15歲之
      B女得以上前制止或阻止上訴人被毆打。再上訴人雖稱B女
      於上訴人遭毆打時躲在旁邊笑云云，然為B女所否認，上
      訴人未就該事實舉證以實其說，況縱B女在旁邊笑一節屬
      實，亦不能證明B女有與C女有犯意之聯絡、教唆或幫助之
      共同侵權行為。
　　⒋以上，上訴人主張B女應與C女及洪翎軒就上訴人被毆打之
      事實負共同侵權行為責任，尚無可採。
綜上，上訴人主張C女有前揭毆打上訴人侵權行為之事實，尚屬
  可採。又「無行為能力人或限制行為能力人，不法侵害他人之
  權利者，以行為時有識別能力為限，與其法定代理人連帶負損
  害賠償責任」，民法第187條第1項前段定有明文。查C女係00
  年0月00日生，於107年7月17日時為17歲餘，行為時有識別能
  力，上訴人請求乙○○ 連帶負賠償責任，亦屬有據。按「因故
  意或過失，不法侵害他人之權利者，負損害賠償責任」、「不
  法侵害他人之身體、健康、名譽、自由、信用、隱私、貞操，
  或不法侵害其他人格法益而情節重大者，被害人雖非財產上之
  損害，亦得請求賠償相當之金額」，民法第184條第1項前段、
  第195條第1項前段分別定有明文。上訴人遭C女毆打，受有頭
  部創傷、頸椎第三及第五後滑移、左肩、四肢挫傷、胸腹壁挫
  傷、雙膝擦傷等傷害，顯然C女侵害上訴人之身體權、健康權
  ，足以造成上訴人痛苦不安，上訴人依法請求C女、乙○○ 連帶
  賠償非財產上損害，亦屬有據。本院審酌本件傷害之起因、C
  女手段、上訴人所受傷害、上訴人、C女、乙○○ 之經濟情況等
  一切情狀（上訴人未成年，C女未成年，目前已休學；乙○○ 親
  從事營造業，月薪為30,000元），認上訴人請求精神損害20萬
  元，尚屬過高，應以8萬元始稱允當。上訴人逾此範圍之請求
  （包括對B女、B女之父母之請求，對C女、乙○○ 逾8萬之請求
  ），於法無據，不應准許。
綜上所述，上訴人依侵權行為損害賠償之法則，請求C女、C 女
  父親連帶給付上訴人8萬元，及自起訴狀繕本送達翌日即108 
  年5月15日（C女、乙○○ 於108年5月14日收受起訴狀繕本，原
  審卷第49頁）起至清償日止，按週年利率5%計算之利息，為有
  理由，應予准許。上訴人逾上開範圍之請求，則屬無據，應予
  駁回。原審（除確定部分外）命C女、乙○○ 連帶給付8萬元本
  息，駁回上訴人其餘之請求而為上訴人敗訴之判決，並依職權
  宣告假執行，及依C女、乙○○ 之聲請，酌定相當擔保金為免為
  假執行之諭知，核無不合。上訴意旨指摘原判決部分不當，求
  予廢棄改判，為無理由，應予駁回。
本件因事證已臻明確，兩造其餘攻擊、防禦方法及所為之立證
  ，經審酌後認與判決之結果不生若何影響，無庸再逐一予以論
  列，合併敘明。
據上論結，本件上訴為無理由，依民事訴訟法第449條第1項、第
78條、第463條、第385條第1項前段判決如主文。
中　　華　　民　　國　　109 　年　　4 　　月　　22　　日
                  民事第二十二庭
                        審判長法  官  張靜女
                              法  官  丁蓓蓓
                              法  官  湯美玉 
正本係照原本作成。
不得上訴。
中　　華　　民　　國　　109 　年　　4 　　月　　22　　日
　　　　　　　　　　　　　    書記官  陳美宜